臺灣高等法院臺南分院刑事判決
109年度上訴字第1242號
上  訴  人  
即  被  告  王伯健


選任辯護人  法律扶助律師黃逸豪
上列上訴人因毒品危害防制條例等案件，不服臺灣臺南地方法院
109年度訴字第663號中華民國109年8月26日第一審判決（起訴案
號：臺灣臺南地方檢察署109年度偵字第8722號，移送併辦案號
：同署109年度偵字第11875號、第11876號），提起上訴，本院
判決如下：
    主  文
上訴駁回（即販賣毒品部分）。
    事  實
一、王伯健於下列時、地，分別基於販賣第一、二級毒品營利之
    各別犯意（犯罪事實㈦則基於同時販賣第一、二級毒品的犯
    意），販賣第一級毒品海洛因或第二級毒品甲基安非他命予
    高和榮。經警對王伯健持用的行動電話實施通訊監察，並於
    民國109年5月8日下午1時20分許持搜索票執行搜索，扣得其
    所有、供聯絡販賣毒品事宜之行動電話1支（含SIM卡門號00
    00-000000號），而查悉上情：
  ㈠（起訴書附表編號1：販賣甲基安非他命）王伯健於109 年3 
    月6 日晚間10時6分至31分間，以持用之門號0000-000000 
    號行動電話接獲高和榮欲購買甲基安非他命之電話，即基於
    販賣營利意圖，同意販賣並約定在「全家便利商店全家台南
    康樂三店」（臺南市○○區○○路○段000 號1 樓）會面交易，
    嗣2 人於同日晚間11時22分許在該處見面，由王伯健將重約
    1 錢（3.72公克）之甲基安非他命，以新臺幣（下同）7500
     元價格販售交付高和榮，並取得價金。
  ㈡（起訴書犯罪事實欄第一點後段，即王伯健於109年3月16日
    晚上轉讓甲基安非他命禁藥予高和榮部分）：此部分業經王
    伯健撤回上訴，本院省略之。
  ㈢（起訴書附表編號2：販賣海洛因）王伯健於109 年3 月18日
    中午12時12分許，持用門號0000-000000 號行動電話告知高
    和榮今日其有海洛因毒品供販售後，於同日傍晚5 時45分許
    接獲高和榮欲購買海洛因電話，即基於販賣營利意圖同意販
    售，並於同日晚間7 時00、49分以電話約定於同日晚間9 點
    前在成功路夾娃娃機店會面交易，嗣2 人於同日晚間8 時許
    在該處見面，由王伯健將重約1錢（3.72公克）之海洛因，
    以新臺幣（下同）2 萬4000元價格販售交付高和榮，而由高
    和榮於同日先交付1 萬4000元款項，再於數日後由高和榮交
    付餘款完畢。
  ㈣（起訴書附表編號3：販賣海洛因）王伯健於109 年3 月25日
    下午4 時25分許以持用之門號0000-000000 號行動電話接獲
    高和榮欲購買海洛因之電話，即基於販賣營利意圖，於同日
    晚間7 時20、39分回電約定於同日晚間8 時許在「85度C 台
    南永成店」（臺南市○區○○○路○段0號，起訴書誤載為臺南市
    ○區○○路0段0號）會面，嗣2人於同日晚間8時許在該處見面
    ，由王伯健將海洛因1包，以6000元價格販售交付高和榮，
    並取得價金。
  ㈤（起訴書附表編號4：販賣海洛因）王伯健於109年4月10日下
    午1時43、54分以持用之門號0000-000000號行動電話接獲高
    和榮欲購買海洛因之電話，即基於販賣營利意圖，同意販售
    並約定於同日下午約3時許在「全家便利商店全家台南康樂
    三店」會面交易，嗣2人於同日下午2時55分許在該處見面，
    由王伯健將重約1錢（3.72公克）海洛因1包，以2萬8000元
    價格販售交付高和榮，而由高和榮於同日先交付1萬7000元
    款項，再於數日後由高和榮交付餘款完畢。
  ㈥（起訴書附表編號5：販賣海洛因）王伯健於109 年4 月15日
    晚間8 時8 、20分以持用之門號0000-000000 號行動電話接
    獲高和榮欲購買海洛因之電話，即基於販賣營利意圖，同意
    販售並約定於同日晚間約9 時許在「全家便利商店全家台南
    康樂三店」會面交易，嗣2 人於晚間9 時6 分許在該處見面
    ，由王伯健將重約1 錢（3.72公克）海洛因1 包，以2 萬80
    00元價格販售交付高和榮，由高和榮於同日先交付1 萬7000
    元款項，高和榮取回毒品施用後認品質不佳與王伯健聯絡約
    定換貨，2 人於翌日（16日）會面由王伯健交付另包重約1 
    錢海洛因並取回該包海洛因後，由高和榮於數日後交付餘款
    完畢。
  ㈦（起訴書附表編號6、7：同時販賣海洛因與甲基安非他命）
    王伯健於109 年4 月22日中午12時58分許之門號0000-00000
    0 號行動電話接獲高和榮欲購買海洛因之電話，即基於販賣
    營利意圖，同意販售，再經2 人於同日下午1 時25分、傍晚
    5 時13分許聯絡，約定於同日晚間9 時許在「全家便利商店
    全家台南康樂三店」會面先交付海洛因再於翌日交付甲基安
    非他命，2 人於同日晚間6 時許在該處見面後，由王伯健將
    重約1 錢（3.72公克）海洛因1 包，以2 萬7000元價格販售
    交付給高和榮，高和榮先支付海洛因價款2 萬5500元、甲基
    安非他命價款8500元，再於翌日上午11時46分許，由高和榮
    配偶鄭靖洳與王伯健會面取得重約1錢之甲基安非他命，惟
    因高和榮取回毒品施用後認品質不佳與王伯健聯絡約定換貨
    ，2人於同月24日會面由王伯健交付另包重約1錢海洛因並取
    回該包海洛因後，由高和榮於數日後交付餘款完畢。
二、案經臺南市警察局麻豆分局移送臺灣臺南地方檢察署檢察官
    偵查起訴，及檢察官於原審移送併辦。
    理  由
一、被告於本院審理中撤回原審判決附表編號2轉讓禁藥（即起
    訴書犯罪事實欄第一點後段）的上訴（本院卷第85頁），此
    部分即不在本院審理範圍，合先敘明。
二、被告上開販賣第一、二級毒品犯行，業據被告於警詢、偵訊
    、原審及本院審理中坦承不諱，核與證人高和榮證述情節相
    符，並有被告與高和榮間之通訊監察譯文、員警跟監採證照
    片可佐（證據出處，由本院補充記載於附表），被告上開犯
    行事證明確，足堪認定，應予依法論科。
三、新舊法比較適用：
   「行為後法律有變更者，適用行為時之法律。但行為後之法
    律有利於行為人者，適用最有利於行為人法律。」，刑法第
    2 條第1 項定有明文。經查：
　㈠毒品危害防制條例之販賣第一、二級毒品罪，於109 年1 月1
    5日修正公布並於同年7 月15日施行，依上開規定，本案應
    為新舊刑法之比較適用。而修正後販賣毒品罪規定，提高本
    罪法定刑（參見附錄編號1新舊法條），可見修正後規定對
    被告並非有利。
　㈡修正前毒品危害防制條例第17條第2 項原規定：「犯第四條
    至第八條之罪於偵查及審判中均自白者，減輕其刑」，修正
    後則規定：「犯第四條至第八條之罪於偵查及歷次審判中均
    自白者，減輕其刑。」，增加須於「歷次」審判中均自白，
    始得依該條項減輕之要件，經比較新舊法，新法並未較有利
    於被告。
  ㈢經為上開整體比較後，本案應適用109 年7 月15日修正生效
    前的被告行為時法。 
四、論罪：
  ㈠被告就事實欄一、㈠販賣甲基安非他命犯行，係犯修正前毒品
    危害防制條例第4 條第2 項之販賣第二級毒品罪。
  ㈡被告就事實欄㈢至㈥販賣海洛因犯行，係犯修正前毒品危害防
    制條例第4 條第1 項之販賣第一級毒品罪。
  ㈢被告就事實欄㈦同時販賣海洛因與甲基安非他命，係同時犯修
    正前毒品危害防制條例第4 條第1 項、第2 項之販賣第一、
    二級毒品罪。被告本次販賣毒品交易，係以單一約定販賣二
    種毒品而依約分次交付，交付日期緊接，應認屬一販賣行為
    ，而依想像競合，從一重論以販賣第一級毒品罪。
  ㈣被告就附表各次販賣毒品犯行，各次之交易行為時間或地點
    各異，顯示分別起意，應予分論併罰。
五、刑之加重與減輕事由
  ㈠累犯加重部分：被告前因偽造文書案件，經原審法院以105 
    年度簡字第1739號判決判處有期徒刑2月，於105年11月9日
    執行完畢，有被告前科紀錄可參，其於上開徒刑執行完畢後
    ，短短五年以內故意再犯有期徒刑以上之本案各罪，已有特
    別惡性，對於刑罰的反應力薄弱，且本案並無司法院大法官
    會議釋字第775號所稱：如經以累犯加重其刑，將導致被告
    承受過重罪刑的情形，因此，就被告本案各罪，除就法定刑
    為死刑、無期徒刑部分依法不得加重外，其餘均應依刑法第
    47條第1項規定加重其刑。
  ㈡減輕事由
  ⒈被告就本案販賣第一、二級毒品犯行，於偵訊及審理時均坦
    承犯罪，核與毒品危害防制條例第17條第2 項規定相符，爰
    依本條項規定減輕其刑。
  ⒉販賣第一級毒品犯行適用刑法第59條減輕部分：
  ①按販賣第一級毒品罪之法定刑為「處死刑或無期徒刑；處無
    期徒刑者，得併科新臺幣二千萬元以下罰金。」，然同為販
    賣毒品之人，其原因動機不一，犯罪情節亦未必盡同，或有
    大、中、小盤毒梟之分、或僅止於吸毒者間為求互通有無之
    有償轉讓者，是其等各自販賣行為所造成危害社會之程度自
    屬有異，法律科處此類犯罪，所設之法定最低本刑卻屬相同
    ，不可謂不重。本案被告違法販賣第一級毒品犯行，雖有不
    該，然被告販賣的對象均僅有高和榮1人，販賣金額、次數
    、規模難認係毒品上游大盤毒梟，且被告犯後坦承犯罪，態
    度良好，家中尚有年邁母親賴其照護（本院卷第81頁被告的
    供述參照），本院認為如依法定刑計算，經以上開減刑事由
    予以減刑，最低仍應判處有期徒刑15年，乃有過重而足資憐
    憫之處，爰依刑法第59條規定，就被告販賣第一級毒品犯行
    ，均酌量減輕其刑。
  ②至於被告販賣第二級毒品部分，經查：販賣毒品罪是嚴重危
    害國民健康，間接影響社會治安案件，惡性非輕，被告販賣
    第二級毒品犯行經依上開減刑事由減輕後，最低已可判處到
    3年6月，客觀上已非如販賣第一級毒品那樣有過重的情形，
    且被告亦沒有非必鋌而走險、令人同情的犯罪理由，因此本
    院認為被告並無本條減輕的適用，附此敘明。
  ③被告同時有上開加重、減輕事由，應先加後減之。被告販賣
    第一級毒品犯行有上開多個減刑事由，應遞減輕其刑。
六、檢察官併辦意旨書以同於本案起訴事實之犯罪事實移請併辦
    ，因屬相同事實，自應由本院併予審理。
七、駁回被告上訴的理由：
　㈠原審審理後，認為被告上開犯行事證明確，乃適用上開實體
    法規，並審酌被告並無施用毒品習性，知悉毒品惡害，竟為
    本案各次販賣毒品犯行，危害他人健康並影響社會治安，所
    非是，惟被告於查獲後，坦承犯行表示悔悟，並斟酌被告的
    素行、知識程度、犯罪動機、各次犯罪情節、犯後態度及生
    活狀況等一切情狀，分別量處附表所示之宣告刑。
　㈡其次，原審就沒收部分並說明：　
  ⒈犯罪所用之物部分：就事實欄一之各次販賣犯行，被告持用
    聯絡販賣所用之該行動電話，係被告所有並供其為本案各次
    販賣毒品所用之物，爰依毒品危害防制條例第19條第1 項規
    定為沒收。
  ⒉犯罪所得部分就事實欄一之各次販賣犯行取得之價款，均屬
    被告未扣案之犯罪所得，爰均依刑法第38條之1 第1 項前段
    規定為沒收，並依同條第3 項規定，諭知追徵其價額。
　㈢經核原審判決上開認事用法並無違誤，量刑亦屬妥適，並無
    違法不當之處。
　㈣被告提起上訴，主張其販賣第二級毒品犯行部分，亦有刑法
    第59條減輕其刑的適用云云，為無理由，已如前述。另被告
    上訴主張原審量刑過重云云，然查：原審判決就被告量刑部
    分，已審酌刑法第57條規定之多款量刑事由，諸如被告之犯
    罪動機、目的，犯行情節、所生危害、犯後態度，及被告智
    識程度、生活狀況，並未逾越法定刑度，亦無濫用裁量之情
    事。尤其，原審就被告販賣第二級毒品犯行量處3年8月（法
    定刑度經過上開加重、減輕後，最低應判處3年7月），就被
    告販賣第一級毒品犯行量處7年8月至8年8月（法定刑度經過
    上開加重、減輕後，最低應判處7年7月），僅係在最低刑度
    往上酌加數月，更無過重疑慮。因此，被告的上訴並無理由
    ，應予駁回。
　㈤至於原審判決就被告販賣毒品、轉讓禁藥全部犯行，而酌定
    的應執行刑10年4月，因被告已撤回轉讓禁藥犯行，該應執
    行刑已失所附麗，日後於本案判決確定後，將另由執行檢察
    官聲請法院重新定其應執行刑，併此敘明。
據上論結，應依刑事訴訟法第368條，判決如主文。
本案經檢察官許華偉提起公訴及移送併辦，檢察官林志峯到庭執
行職務。
中　　華　　民　　國　　109 　年　　11　　月　　30　　日
                  刑事第五庭    審判長法　官  黃國永
                                      法　官  翁世容
                                      法　官  蔡川富
以上正本證明與原本無異。
如不服本判決應於收受送達後20日內向本院提出上訴書狀，其未
敘述上訴理由者，並得於提起上訴後20日內向本院補提理由書（
均須按他造當事人之人數附繕本）「切勿逕送上級法院」。
　　　　　　　　　　　　　　　　　　　書記官  黃心怡
中　　華　　民　　國　　109 　年　　11　　月　　30　　日


附表：被告所犯之宣告刑、沒收、論罪證據    編號 犯罪事實 宣告刑 沒收  1 事實欄一、㈠ 被告犯販賣第二級毒品，累犯，處有期徒刑叁年捌月。 扣案之行動電話壹支（含門號0000-000000號SIM卡）沒收；未扣案之犯罪所得新臺幣柒仟伍佰元沒收，如全部或一部不能沒收或不宜執行沒收時，追徵其價額。  【證據】 ①被告之自白（聲羈卷第17頁、警卷一第65頁反面至66頁、偵8722號卷第454頁、原審卷第22、24、72頁、本院卷第72、81頁) ②證人高和榮之證詞(警卷一第83至84頁、偵8722號卷第352頁) ③通訊監察譯文及監視器畫面截圖(警卷一第37頁)    2 事實欄一、㈡ 被告犯藥事法第八十三條第一項之轉讓禁藥罪，累犯，處有期徒刑捌月。 無。    此部分業據被告撤回上訴。     3 事實欄一、㈢ 被告犯販賣第一級毒品，累犯，處有期徒刑捌年貳月。 扣案之行動電話壹支（含門號0000-000000號SIM卡）沒收；未扣案之犯罪所得新臺幣貳萬肆仟元沒收，如全部或一部不能沒收或不宜執行沒收時，追徵其價額。  【證據】 ①被告之自白(聲羈卷第17頁、警卷一第67頁反面至68頁、偵8722號卷第454頁、原審卷第22、24、72頁、本院卷第72、81頁) ②證人高和榮之證詞(警卷一第85頁正反、偵8722號卷第352頁) ③通訊監察譯文及監視器畫面截圖(警卷一第41頁)    4 事實欄一、㈣ 被告犯販賣第一級毒品，累犯，處有期徒刑柒年捌月。 扣案之行動電話壹支（含門號0000-000000號SIM卡）沒收；未扣案之犯罪所得新臺幣陸仟元沒收，如全部或一部不能沒收或不宜執行沒收時，追徵其價額。  【證據】 ①被告之自白(聲羈卷第17頁、警卷一第69頁反面、偵8722號卷第454頁、原審卷第22、24、72頁、本院卷第72、81頁) ②證人高和榮之證詞(警卷一第87頁反面、偵8722號卷第353頁) ③通訊監察譯文及監視器畫面截圖(警卷一第42頁)    5 事實欄一、㈤ 被告犯販賣第一級毒品，累犯，處有期徒刑捌年貳月。 扣案之行動電話壹支（含門號0000-000000號SIM卡）沒收；未扣案之犯罪所得新臺幣貳萬捌仟元沒收，如全部或一部不能沒收或不宜執行沒收時，追徵其價額。  【證據】 ①被告之自白(聲羈卷第17頁、警卷一第70頁正反面、偵8722號卷第454頁、原審卷第22、24、72頁、本院卷第72、81頁) ②證人高和榮之證詞(警卷一第90頁正反面、偵8722號卷第353頁) ③通訊監察譯文及監視器畫面截圖(警卷一第45頁)    6 事實欄一、㈥ 被告犯販賣第一級毒品，累犯，處有期徒刑捌年貳月。 扣案之行動電話壹支（含門號0000-000000號SIM卡）沒收；未扣案之犯罪所得新臺幣貳萬捌仟元沒收，如全部或一部不能沒收或不宜執行沒收時，追徵其價額。  【證據】 ①被告之自白(聲羈卷第17頁、警卷一第72頁反面至73頁、偵8722號卷第454頁、原審卷第22、24、72頁、本院卷第72、81頁) ②證人高和榮(警卷一第92頁反面至93頁、偵8722號卷第353頁)、鄭靖洳(警卷一第129頁反面至130頁、偵8722號卷第360頁)之證詞 ③通訊監察譯文及監視器畫面截圖(警卷一第46頁)    7 事實欄一、㈦ 被告犯販賣第一級毒品，累犯，處有期徒刑捌年捌月。 扣案之行動電話壹支（含門號0000-000000號SIM卡）沒收；未扣案之犯罪所得新臺幣叁萬伍仟伍佰元沒收，如全部或一部不能沒收或不宜執行沒收時，追徵其價額。  【證據】 ①被告之自白(聲羈卷第17頁、警卷一第77頁正反面、偵8722號卷第454頁、原審卷第22、24、72頁、本院卷第72、81頁） ②證人高和榮(警卷一第97頁正反面、偵8722號卷第354至356頁)、鄭靖洳(警卷一第134頁正反面、偵8722號卷第360至361頁)之證詞 ③通訊監察譯文及監視器畫面截圖(警卷一第50至61頁)   

【附錄】   1 毒品危害防制條例  第 4 條（民國 109 年 01 月 15 日，節錄第1 、2 項）．製造、運輸、販賣第一級毒品者，處死刑或無期徒刑；處無期徒刑者，得併科新臺幣三千萬元以下罰金　。．製造、運輸、販賣第二級毒品者，處無期徒刑或十年以上有期徒刑，得併科新臺幣一千五百萬元以下罰金。  第 4 條（民國 104 年 02 月 04 日，節錄第1　、2　項）．製造、運輸、販賣第一級毒品者，處死刑或無期徒刑；處無期徒刑者，得併科新臺幣二千萬元以下罰金　。．製造、運輸、販賣第二級毒品者，處無期徒刑或七年以上有期徒刑，得併科新臺幣一千萬元以下罰金。  第 19 條（民國 109 年 01 月 15 日）．犯第四條至第九條、第十二條、第十三條或第十四條第一項、第二項之罪者，其供犯罪所用之物，不問　屬於犯罪行為人與否，均沒收之。．犯第四條之罪所使用之水、陸、空交通工具，沒收之。．犯第四條至第九條、第十二條、第十三條或第十四條第一項、第二項之罪，有事實足以證明行為人所得　支配之前二項規定以外之財物或財產上利益，係取自其他違法行為所得者，沒收之。  2 藥事法  第 83 條（民國 104 年 12 月 02 日；節錄第1 項）．明知為偽藥或禁藥，而販賣、供應、調劑、運送、寄藏、牙保、轉讓或意圖販賣而陳列者，處七年以下　有期徒刑，得併科新臺幣五千萬元以下罰金。  3 中華民國刑法  第 38-1 條（民國 104 年 12 月 30 日；節錄第1 、2 項）．犯罪所得，屬於犯罪行為人者，沒收之。但有特別規定者，依其規定。．前二項之沒收，於全部或一部不能沒收或不宜執行沒收時，追徵其價額。